【裁判字號】    98,消債更,161
【裁判日期】    990319
【裁判案由】    更生程序
【裁判全文】
臺灣嘉義地方法院民事裁定           98年度消債更字第161號
聲  請  人  甲○○
上列當事人因消費者債務清理事件聲請更生，本院裁定如下：
  主  文
債務人甲○○（身分證統一編號：Ｚ000000000號）自民國九十九
年三月十九日下午五時起開始更生程序。
命本院司法事務官進行本件更生程序。
    理  由
一、按債務人不能清償債務或有不能清償之虞者，得依本條例所
    定更生程序，清理其債務。債務人無擔保或無優先權之債務
    總額未逾1,200萬元者，於法院裁定開始清算程序或宣告破
    產前，得向法院? n請更生。又法院開始更生程序之裁定，應
    載明其年、月、日、時，並即時發生效力。法院裁定開始更
    生或清算程序後，得命司法事務官進行更生或清算程序，必
    要時得選任律師、會計師或其他適當之自然人或法人一人為
    監督人或管理人，消費者債務清理條例（下稱本條例）第3
    條、第42條第1項、第151條第1項、第45條第1項、第16條第
    1項分別定有明文。
二、本件聲請意旨略以：債務人因無擔保債務負債新台幣（下同
    ）213萬5,557元，債務人因無法清償債務，於民國98年3月1
    7日依銀行公會規定，以書面向最大債權銀行國泰世華銀行
    請求協商債務清償方案，最大債權銀行雖同意債務人協商，
    因原銀行債權已外賣，部分債權人已強制執行聲請人薪資三
    分之一，無法列入協商致協商無法進行，債務人有固定收入
    確實有能力分期償還債務，又債務人所負無擔保或優先權債
    務總金額未逾1,200萬元，債務人復未經法院裁定開始清算
    程序或宣告破產，爰聲請更生等語。
三、經查，(一)本件債務人主張其積欠銀行債務213萬5,557元，且
    上揭與國泰世華銀行協商，該銀行提出月繳8,905元、利率
    百分之一、共180期之協商方案，嗣未能成立協商乙情，有
    債權人清冊、聯徵中心當事人綜合信用報告、前置協商不成
    立通知書、銀行公會前置協商還款方案試算表各1份可按，
    堪可認定。(二)債務人主張97年1月1日至同年12月31日，任職
    永橙科技有限公司（下稱永橙公司），收入共33萬6,000元
    ，98年1月至10月任職伊蔓尼科技企業社，總收入為24萬元
    ，每月收入2萬4,000元乙節，並提出伊蔓尼科技企業社在職
    證明書為證。經本院函詢永橙公司，該公司覆稱：債務人97
    年薪資所得共計10萬4元等語，有永橙公司函文可參，較債
    務人所主張者為低，故本院以債務人主張之33萬6,000元為
    其97年之收入，債務人平均月收入為2萬6,182元〔計算式：
    （336,000＋240,000）÷22＝26,182，元以下四捨五入〕。
    (三)債務人主張之每月必要支出為：租金8,000元、餐費
    4,500元、水費142元、電費813元、瓦斯費421元、
    電話費841元、交通費（油資）500元、保險費（勞、健
    保）1,500元。經查，租金8,000元，債務人主張現獨自租
    屋居住台北，並提出房屋租賃契約書為證，堪可採信，准列
    為必要支出。餐費4,500元，本院認為以一般人每餐50 元
    計算，1個月餐費約為4,500元，債務人主張之餐費未逾此標
    準，亦准列為必要支出。水費142元、電費813元、瓦斯費
    421元，債務人分別提出繳費通知單（收據）為證，核之金
    額亦符常情，准列為必要支出。電話費841元，本院認為
    過高，應以400元為當。交通費（油資）500元，依債務人
    所提出之統一發票，98年4月債務人油資為368元，債務人主
    張500元顯然過高，應予酌減為368元。保險費（勞、健保
    ）1,500元，債務人雖未提出單據為證，但此確實為吾人日
    常所需之費用，故准列為必要支出。綜上，債務人每月必要
    支出為1萬6,144元（計算式：8,000＋4,500＋142＋813＋42
    1＋400＋368＋1,500＝16,144）。(四)債務人復主張其每月遭
    銀行、資產管理公司扣薪三分之一等語，然經本院詢問臺灣
    板橋地方法院執行書記官，債務人目前扣薪銀行有台新國際
    商業銀行（下稱台新銀行）、遠東國際商業銀行（下稱遠東
    銀行）及台新資產管理股份有限公司（下稱台新資產公司）
    ，此有本院98年11月9日審理單及相關函文可憑，而查其遭
    台新銀行、遠東銀行強制執行，係因其未履行上述無擔保債
    務之故，若債務人與金融業者成立協商，並履行債務，自無
    遭扣薪之可能，故此等金額非可列為每月必要支出。另債務
    人遭台新資產公司扣薪部分，係該公司於95年7月31日受讓
    台新銀行之信用卡債權而來（台新債協99法字第70002號函
    參照），受讓當時既未開始協商，嗣後協商亦排除資產管理
    公司之債權，則該等扣薪自非不能成立協商而致之，故應予
    列入必要支出。查債務人每月收入為2萬6,182元，扣押金額
    為薪資之三分之一，即為8,727元，故債務人每月必要支出
    為24,871元（計算式：16,144 ＋8,727＝24,871）
四、債務人每月收入為2萬6,182元，扣除每月必要支出2萬4,871
    元，僅餘1,311元，不能清償協商金額8,905元，是債務人主
    張其有不能清償債務乙節，應可相信。此外，本件又查無債
    務人有本條例第6條第3項、第8條或第46條各款所定駁回更
    生聲請之事由存在，則債務人聲請更生，與法尚無不符，應
    予准許，並依本條例第16條第1項之規定命司法事務官進行
    本件更生程序。爰裁定如主文。
中    華    民    國    99    年    3     月    19    日
              民事第一庭    法      官  張鶴齡
上為正本係照原本作成。
本件不得抗告。
本裁定已於99年3月19日下午5時公告。
中    華    民    國    99    年    3     月    19    日
                            書  記  官  王博昭

司法院資訊處製作；財團法人民間司法改革基金會備份。
